【裁判字號】    99,上訴,1225
【裁判日期】    990802
【裁判案由】    違反槍砲彈藥刀械管制條例
【裁判全文】
臺灣高等法院高雄分院刑事判決        99年度上訴字第1225號
上  訴  人
即  被  告  甲○○
上列上訴人因違反槍砲彈藥刀械管制條例案件，不服臺灣高雄地
方法院99年度訴字第619 號中華民國99年6 月14日第一審判決（
起訴案號：臺灣高雄地方法院檢察署99年度偵字第286 號），提
起上訴，本院判決如下：
     主  文
上訴駁回。
     理  由
一、按不服地方法院之第一審判決而上訴者，應向管轄第二審之
    高等法院為之，上訴書狀應敘述具體理由，刑事訴訟法第36
    1 條第1 項、第2 項定有明文。而所謂不服第一審判決之具
    體理由，必係依據卷內既有訴訟資料或提出新事證，指摘或
    表明第一審判決有何採證認事、用法或量刑等足以影響判決
    本旨之不當或違法，而構成應予撤銷之具體事由，始克當之
    （例如：依憑證據法則具體指出所採證據何以不具證據能力
    ，或依憑卷證資料，明確指出所為證據證明力之判斷如何違
    背經驗、論理法則）；倘僅泛言原判決認定事實錯誤、違背
    法令、量刑失之過重或輕縱，而未依上揭意旨指出具體事由
    ，或形式上雖已指出具體事由，然該事由縱使屬實，亦不足
    以認為原判決有何不當或違法者（例如：對不具有調查必要
    性之證據，法院未依聲請調查亦未說明理由，或援用證據不
    當，但除去該證據仍應為同一事實之認定），皆難謂係具體
    理由，俾與第二審上訴制度旨在請求第二審法院撤銷、變更
    第一審不當或違法之判決，以實現個案救濟之立法目的相契
    合，並節制濫行上訴。又第二審法院認為上訴書狀未敘述理
    由或上訴有刑事訴訟法第362 條前段之情形者，應以判決駁
    回之，同法第361 條第2 項、第367 條前段定有明文。是上
    訴書狀全未敘述理由者，應先命補正；已敘述理由但不具體
    者，毋庸命補正，應由第二審法院以判決逕予駁回上訴，未
    依法駁回者，有受理訴訟不當之違法，此有最高法院24年度
    總會決議第93號提案(四)可資參照，及該院所著97年台上字第
    892 號、第3889號判決，足資參考。
二、本件上訴人即被告甲○○於民國99年6 月21日收受原審送達
    判決後，在上訴期間內之同年月28日具狀向本院提起上訴，
    上訴理由意旨略以：被告居住於屏東縣長治鄉鄉下地區，學
    歷僅有高職畢業，智識程度不高，實不知寄藏槍械之刑責如
    此嚴重，當初僅因友人「李勝旗」病重央求保管，一時心軟
    而失慮允予寄藏，將系爭槍彈一直置放家中羊圈內，未料友
    人「李勝旗」竟病重死亡。原判決未予審酌該槍彈長達半年
    未曾持以犯案，被告僅單純藏放持有，未持供為其他犯罪之
    用等特殊環境情狀，在客觀上實足以引起社會上一般人之同
    情，其情誠堪憫恕，而依刑法第59條之規定酌減其刑，誠有
    違誤。爰據此提起上訴，請予撤銷原判決，而參酌前揭規定
    予以被告酌減其刑並宣告緩刑云云，有其刑事上訴狀在卷可
    稽（見本院卷第3-4 頁）。惟按量刑輕重，係屬事實審法院
    得依職權自由裁量之事項，苟已斟酌刑法第57條各款所列情
    狀，而未逾越法律所規定之法定刑度範圍，或濫用其權限，
    即不得任意指摘為違法，亦經最高法院著有72年台上字第66
    96號、75年台上字第7033號判例足資參照。
三、經查，被告甲○○因違反槍砲彈藥刀械管制條例案件，經原
    審綜以：被告對於本件寄藏槍彈之事實於警詢、偵查及原審
    審理中，均始終坦認不諱，互核前後一致，並有自願同意搜
    索筆錄、扣押筆錄、扣押物品目錄表、扣押物品收據、槍枝
    初步檢視表各1 份、現場採證及扣案槍彈照片共5 幀附卷可
    稽，且該扣案槍、彈送鑑結果，亦均認具有殺傷力，足證被
    告自白與事實相符，其上開犯行，事證明確。因認核被告所
    為，係犯槍砲彈藥刀械管制條例第8 條第4 項之非法寄藏可
    發射子彈具殺傷力之槍枝罪，及同條例第12條第4 項之非法
    寄藏子彈罪，而依刑法第55條想像競合犯之規定，從一重之
    非法寄藏可發射子彈具殺傷力槍枝罪論處。復審酌被告明知
    可發射子彈具殺傷力之改造手槍及制式子彈，具有致命危險
    ，法律嚴禁私人擁槍，竟無視法律禁令，仍非法受寄代藏上
    開改造手槍1 支及制式子彈3 顆，法紀觀念淡薄，對於他人
    身體、生命造成潛在性威脅，危害社會治安，本應重懲；惟
    衡以被告前無犯罪科刑紀錄，有臺灣高等法院被告前案紀錄
    表1 份在卷可按（見原審訴字卷第32頁），擔任廟宇志工迄
    已4 年，有屏東縣長治鄉「惠迪宮」出具之證明書1 紙在卷
    可參（見原審審訴卷第27頁），素行尚可，依其寄藏槍彈之
    數量、期間，及未查獲其有持上開槍彈另犯他罪之情形，犯
    罪情節尚非重大，且於警詢、偵查及審判中始終坦承犯行，
    犯罪後態度尚可，智識程度高職畢業、從事餐飲外燴幫廚為
    業、家境小康，均據其陳明在卷（見原審訴字卷第27頁），
    並有警詢基本資料表及「鳴魁專業外燴」所出具之在職證明
    書各1 份在卷可查（見警卷第1 頁、原審審訴字卷第25頁）
    ，及其犯罪之動機、手段等一切情狀，量處有期徒刑3 年2
    月，併科罰金新臺幣20萬元，並諭知如易服勞役，以新臺幣
    1 千元折算1 日之標準。另予敘明刑法第59條之酌量減輕其
    刑，必於犯罪之情狀，在客觀上足以引起一般同情，認為即
    予宣告法定低度刑期，猶嫌過重者，始有其適用，至於被告
    無前科，素行端正等情狀，僅可為法定刑內從輕科刑之標準
    ，不得據為酌量減輕之理由（最高法院51年臺上字第899 號
    判例意旨參照），本件被告於行為時，年滿27歲並已服完兵
    役，明知上開槍彈有致命危險及法律嚴禁持有，僅因友人請
    託即受寄代藏，寄藏期間約半年之久，復未報繳致遭查獲，
    其犯罪情狀在客觀上並無足以引起一般同情之情形，即與刑
    法第59條所定情形未合，不得依該規定酌減其刑；及扣案之
    上開可發射子彈具殺傷力之改造手槍1 支（含彈匣1 個，槍
    枝管制編號：0000000000號）、鑑定剩餘具殺傷力之制式子
    彈2 顆，俱屬違禁物，均應依刑法第38條第1 項第1 款之規
    定宣告沒收。至於鑑定過程採樣試射之制式子彈1 顆，既因
    試射擊發而僅餘彈頭、彈殼，不復具有殺傷力，已非屬違禁
    物，爰不予宣告沒收等情。已詳敘所憑之證據與認定之理由
    ，而為論述，經核並無違背經驗法則或論理法則。量刑亦已
    就被告坦認犯行，及其智識程度、品行與生活狀況等情形，
    依刑法第57條規定詳加審酌一切情狀而量刑如上。且此乃為
    原審得依職權自由裁量之事項，其量刑亦在法定刑範圍之內
    ，並未逾越法律規定之法定刑度，自難認其量刑有何違背比
    例原則之違誤。
四、從而，被告猶據陳詞提起上訴，復執業經原審斟酌衡量之相
    同證據資料（見原審卷第30-31 頁辯護意旨狀），就原審得
    依職權自由裁量之事項，空泛指摘原審量刑未依刑法第59條
    予以酌減量處、亦未宣告緩刑而有違法、不當云云。經核均
    未依據卷內既有訴訟資料或提出新事實、新證據指出原判決
    有何不當或違法而為足以影響判決本旨，而構成應予撤銷之
    具體指摘事由，是其上訴指稱原審判決違誤，請求撤銷原判
    決，顯屬未敘述具體理由。按之上開規定，被告之上訴要屬
    違背法律上之程式，自應由本院依刑事訴訟法第367 條前段
    、第372 條規定，不經言詞辯論逕行判決如主文。
中    華    民    國    99    年    8     月    2     日
                  刑事第三庭    審判長法  官  莊崑山
                                      法  官  唐照明
                                      法  官  莊松泉
以上正本證明與原本無異。
如不服本判決應於收受本判決後10日內向本院提出上訴書狀，其
未敘述上訴理由者，並得於提起上訴後10日內向本院補提理由書
狀（均須按他造當事人之人數附繕本）「切勿逕送上級法院」。
中    華    民    國    99    年    8     月    2     日
                                      書記官  葉淑華

司法院資訊處製作；財團法人民間司法改革基金會備份。
